【裁判字號】    98,交聲,4352
【裁判日期】    981222
【裁判案由】    交管條例聲異
【裁判全文】
臺灣板橋地方法院交通事件裁定        98年度交聲字第4352號
原處分機關  交通部公路總局臺北區監理所
受處分人即
異  議  人  甲○○
上列受處分人因違反道路交通管理處罰條例案件，對於交通部公
路總局臺北區監理所民國九十八年十月二十七日所為之處分（原
處分：北監自裁字第裁40-Z00000000號），聲明異議，本院裁定
如下：
    主  文
異議駁回。
    理  由
一、聲明異議意旨略以：受處分人即異議人甲○○遭警方舉發於
    民國九十八年七月二十二日晚間十時三分許，駕駛車號8C-
    0426號自用小客車，行經國道三號高速公路北向二九一點二
    公里處有「速限一百一十公里，經雷射測定行速為一百二十
    五公里，超速十五公里」之違規行為。惟異議人當時剛出隧
    道即被後方一部車輛超車，該車之車速更快，員警卻將異議
    人攔停說異議人駕車超速違規，異議人當時也注意自己駕車
    仍維持在速限內，況且警方舉發亦未提出照片等任何佐證資
    料。為此，請求鈞院撤銷原處分云云。
二、原處分機關交通部公路總局臺北區監理所裁罰事實及理由略
    以：異議人駕駛上開小客車，於九十八年七月二十二日晚間
    十時三分許，在國道三號高速公路北向二九一點二公里處有
    「汽車行駛高速公路速度超過規定最高速限（未滿二十公里
    ）」之違規行為，而為國道公路警察局第八警察隊古坑分隊
    執勤員警依法填製公警局交字第Z00000000號舉發違反道路
    交通管理事件通知單（下稱舉發通知單）當場舉發，並移送
    本所處理。異議人曾於九十八年八月五日向本所提出申訴（
    即陳述意見），經本所於九十八年八月十日以北監自字第09
    82015175號函請舉發機關內政部警政署國道公路警察局第八
    警察隊查證，於九十八年八月二十六日經該隊以公警八交字
    第0980871446號函覆略以：……二、於違規單填記時、地，
    執勤人員以雷射測速槍上方視窗內紅外線點瞄準台端（指異
    議人）駕駛之車輛前方，經鎖定後，槍內螢幕即顯示其速度
    125 （單位：公里/ 小時）及測距291.2 （單位：公尺），
    不受他車影響（雖有他車前後行駛或併行亦同），配合目視
    查看車道中車輛動態（清楚辨識），確認該鎖定車輛超速無
    誤後，始予以攔車舉發核無違誤。三、本案執法所使用廠牌
    ：KUCTOM、型號：PROLASER、器號：PL19020 之【非照相式
    】雷射測速槍，係國道公路警察局所配發，每年均依規定送
    請經濟部標準檢驗局檢驗合格後，核發雷射測速儀檢定合格
    證書一紙（檢定合格單號碼：M0GB0000000 、檢定日期：97
    年8 月12日、有效日期：98年8 月31日），該型式雷射測速
    槍係依現場攔檢所設計之測速儀器，並無附屬「照相」之功
    能，無法提示「違規車輛」相片，稽查時，汽車駕駛人可當
    場檢視雷射槍行速顯示器所標示之數據佐證等語。本所經調
    查後，認定異議人前開違規事實明確，乃依道路交通管理處
    罰條例第三十三條第一項第一款、第六十三條第一項規定，
    開立北監自裁字第裁40-Z00000000號違反道路交通管理事件
    裁決書（下稱本件裁決書），裁處異議人罰鍰新臺幣（下同
    ）三千元，並記違規點數一點等語。
三、按汽車行駛於高速公路、快速公路或設站管制之道路，不遵
    使用限制、禁止、行車管制及管理事項之管制規則而有下列
    行為者，處汽車駕駛人新臺幣三千元以上六千元以下罰鍰：
    一、行車速度超過規定之最高速限或低於規定之最低速限。
    汽車駕駛人有第三十三條第一項情形之一者，記違規點數一
    點，道路交通管理處罰條例第三十三條第一項第一款、第六
    十三條第一項第一款分別定有明文。
四、經查：
  (一)異議人駕駛上開小客車於上揭時地遭內政部警政署國路公路
    警察局第八警察隊古坑分隊執勤員警以雷射測速槍測速結果
    認定有「速限一百十公里，經雷射測定行速為一百二十五公
    里，超速十五公里」之違規行為而被攔停並依法製單當場舉
    發，嗣移送原處分機關處理，原處分機關經調查後仍認定異
    議人有前開違規行為，而於九十八年十月二十七日開立本件
    裁決書對異議人裁處罰鍰三千元及記違規點數一點之事實，
    為異議人及原處分機關所不爭執，並有本件舉發通知單、裁
    決書各一份在卷可參，是此部分之事實，自堪認定。
  (二)異議人雖否認有前開違規行為，並以前揭情詞置辯。然查，
    據本件現場舉發及處理之員警即證人陳世茗、許惠昭於本院
    審理中均具結證稱：事發當天我們是在執行晚上八點到十二
    點的巡邏勤務，我們巡邏至國道三號北上二九一點二公里取
    締違規超速，發現有一輛違規人駕駛之車輛超速，我們以雷
    射測速槍測得該車行駛速度一百二十五公里，才由小隊長陳
    世茗開警示燈後，許惠昭攔停違規車輛，下來後許惠昭告訴
    本件異議人他已經違規，出示雷射測速槍上顯示之數據一二
    五給異議人看，告訴他違規後依法我們得告發，當場異議人
    有簽名，異議人當時有無跟我們爭執他超速與否我忘記了。
    我們一般執勤過程就是雷射測速槍十字光打的違規車輛就是
    我們攔停的汽車，本件即異議人甲○○所駕駛的車輛，那個
    數據很準確，我可以確定。當時我們拿的是沒有辦法拍攝照
    片的雷射測速槍。在違規地點前方四、五百公尺就有告示牌
    。雷射槍測速顯現出速度才會去攔停，絕對不可能發生十字
    光打錯車子的事情，雷射的十字光可以確定打在異議人的車
    上，所以才會去攔停等語（參見本院卷九十八年十二月十六
    日訊問筆錄第二—三頁），衡以證人陳世茗、許惠昭與異議
    人間素昧平生且無怨隙，於本件違規時地又係職司取締超速
    違規之交通巡邏勤務，相較於本件交通裁罰僅區區三千元罰
    鍰及記違規點數一點，則證人陳世茗、許惠昭均無甘冒刑法
    上刑度為七年以下有期徒刑之偽證罪責，故為編織不實舉發
    之原因及理由存在。且考量交通違規行為又多屬迅速、稍縱
    即逝及不可回復等特性，舉發機關或原處分機關若能提出更
    多之法定證據方法，例如人證、書證、物證等證據資料以供
    司法審查之交通法庭加以判斷該交通違規行為之存否，自屬
    允當，惟若因前述交通違規行為特性而無法提供更多相關之
    書證、物證時，則舉發員警於司法審查之訴訟程序上立於證
    人之地位而證述其當時親身目擊及見聞之交通違規行為經過
    ，亦屬於法定證據方法之一之人證證述，於法亦不有違，至
    於舉發員警立於證人之地位所為之證述是否可採，此乃交通
    法庭依經驗及論理法則判斷其證明力為何而得否採擇之心證
    層次，斷不可以舉發員警作為證人之所述，因不可能反於其
    先前所為舉發而認均不可採，而全盤否定其立於證人地位所
    為之陳述。於本件中，舉發員警陳世茗、許惠昭於本院審理
    中既已居於證人之地位具結陳述其所親身目擊及見聞本件異
    議人駕車行駛於高速公路有超過最高速限之違規行為，且亦
    提出異議人駕車超速違規當時所用以採證之雷射測速槍一支
    ，經本院當庭核對該雷射測速槍之型號及器號均與證人陳世
    茗、許惠昭所提出之雷射測速儀檢定合格證書一紙所顯示之
    資料相符，更益徵證人陳世茗、許惠昭前揭證述，均屬可採
    。再者，本件雷射測速槍於事發當時所使用之際係經經濟部
    標準檢驗局檢定合格、檢定日期為九十七年八月十二日、有
    限期限為九十八年八月三十一日一節，亦有本件雷射測速儀
    檢定合格證書一紙在卷可憑，輔以證人陳世茗、許惠昭前揭
    證述可知，本件雷射測速槍於事發當時（即九十八年七月二
    十二日）使用前均有經過測試且屬正常，又其特性在於一次
    僅能鎖定一輛超速違規車輛，自堪認本件舉發異議人駕車於
    事發當時超速違規之雷射測速槍之準確性應無疑義。是異議
    人就此部分所辯：異議人後方車輛之車速更快，異議人當時
    也注意自己駕車仍維持在速限內云云，自屬其事後推諉卸責
    之詞，並不足採。
  (三)又按對於前項第九款之違規行為（即行車速度超過規定之最
    高速限或低於規定之最低速限），採用固定或非固定式科學
    儀器取得證據資料證明者，於一般道路須至少於一百公尺，
    於高速公路、快速公路須至少於三百公尺前，明顯標示之，
    道路交通管理處罰條例第七條之二第三項定有明文。考其立
    法目的，乃在於強化處罰合理性，降低交通執法爭議（參見
    九十四年十二月二十八日道路交通管理處罰條例修正重點及
    立法總說明）。而其學理基礎在於行政行為應具明確性，且
    應具有可預測性，警察之任務僅在督促駕駛人不要違規，以
    求人民達到安全駕駛之交通目的即可，超速設備前之警告，
    即扮演此種功能，而秘密測速照相，人民無從得知警察如何
    處理這些秘密蒐集之資料，有違人民資訊自決權之權利（參
    見蔡震榮教授，《警察職權行使法概論》，元照，初版一刷
    ，西元二四年十二月，六六—六七頁）。故此一法律修
    正目的，乃透過在交通違規路段前先行設置標牌之警告標誌
    或速限之禁制標誌提醒用路人，使得警方在執法採證上得以
    符合法定程序，而大幅減低違法性之疑慮，且其規範「於一
    般道路須至少於一百公尺，於高速公路、快速公路須至少於
    三百公尺前，明顯標示之」，乃考量汽車駕駛人駕車行駛於
    一般道路或高速公路、快速道路之行車速度不同而為反應距
    離不同之區分，使汽車駕駛人於先行預見此一標牌之警告標
    誌或速限之禁制標誌時，有充分時間及距離以反應行車速度
    符合該等路段之速限範圍內，避免汽車駕駛人因反應時間及
    距離之不足，反而導致行車時遽採煞車或加速而有增加危險
    發生之可能性，亦在於規範警方及相關道路交通主管機關需
    遵守此一最低程度之程序保障要求。於本件中，該「前有測
    速照相」標牌之警告標誌，既已設置於國道三號高速公路北
    上二九一點六公里處，亦即，相當本件違規地點前之四百公
    尺處，此有證人陳世茗、許惠昭所提出之該「前有測速照相
    」標牌之警告標誌照片一張在卷可參。準此可認，該等警告
    標誌自已符合上開法律規定，且亦可使行經該路段之汽車駕
    駛人得有充分的時間及距離以反應行車速度符合該路段之速
    限範圍內。證人陳世茗、許惠昭所為之本件舉發，依渠等二
    人前揭證述可知，自符合上開相關法律及行政規則外部化之
    規範，於法自屬有據，且亦符合正當法律程序，渠等二人所
    為之本件舉發於程序上均無違法或不當之處。
  (四)綜上所述，足認異議人上開所辯，均屬事後空言避就推諉卸
    責之詞，殊無可採。堪認本件異議人之交通違規事實相關事
    證已臻明確，原處分機關依道路交通管理處罰條例第三十三
    條第一項第一款及第六十三條第一項第一款規定，對上開汽
    車駕駛人即異議人裁處罰鍰三千元，並記違規點數一點，核
    無違誤。是以本件異議人之聲明異議為無理由，應予駁回。
據上論斷，應依道路交通管理處罰條例第八十七條第二項，道路
交通案件處理辦法第十九條，裁定如主文。
中    華    民    國    98    年    12    月    22    日
                  交通法庭    法  官  林家賢
如不服本裁定，應於裁定送達後五日內，向本院提出抗告狀（應
附繕本），抗告於臺灣高等法院交通法庭。
                              書記官  林政良
中    華    民    國    98    年    12    月    22    日


司法院資訊處製作；財團法人民間司法改革基金會備份。
